臺灣高等法院臺中分院刑事判決
110年度上易字第452號
上  訴  人  
即  被  告  賴茗垚



上列上訴人因業務侵占案件，不服臺灣彰化地方法院109年度易
字第125號中華民國110年3月2日第一審判決（起訴案號：臺灣彰
化地方檢察署108年度偵緝字第488號），提起上訴，本院判決如
下：
    主  文
原判決撤銷。
賴茗垚犯業務侵占罪，處有期徒刑陸月，如易科罰金，以新臺幣
壹仟元折算壹日；未扣案犯罪所得新臺幣壹萬柒仟元沒收，於全
部或一部不能沒收或不宜執行沒收時，追徵其價額；又犯業務侵
占罪，處有期徒刑陸月，如易科罰金，以新臺幣壹仟元折算壹日
；未扣案犯罪所得新臺幣貳萬元沒收，於全部或一部不能沒收或
不宜執行沒收時，追徵其價額。有期徒刑部分應執行有期徒刑捌
月，如易科罰金，以新臺幣壹仟元折算壹日。
    事  實
一、賴茗垚自民國107年7月26日起，受僱址設高雄市○○區○○○路0
    0號2樓之8之飛魚假期旅行社有限公司（下稱飛魚假期旅行
    社，實際負責人為倪立為）擔任「綠島管家」，為飛魚假期
    旅行社招攬前往綠島旅遊之旅客之業務人員，並提供旅客「
    綠島3天2夜」之旅遊服務，為從事業務之人。詎賴茗垚於10
    7年11月1日及同年月11日，為飛魚假期旅行社分別攬得旅客
    林秀穗一家及江明憲一家等後，竟意圖為自己不法之所有，
    要求林秀穗、江明憲將應支付予飛魚假期旅行社之旅遊費用
    匯入賴茗垚個人之中華郵政股份有限公司大村郵局帳號0000
    0000000000號帳戶（下稱被告帳戶），迨林秀穗、江明憲各
    於附表所示時間分次將部分旅遊費用存轉上開帳戶後，賴茗
    垚旋分別基於變易持有為所有之侵占犯意，將其業務上所持
    有為飛魚假期旅行社收取之如附表所示旅遊費用據為己有。
    嗣林秀穗、江明憲於旅遊期日屆臨，聯絡賴茗垚無著，去電
    飛魚假期旅行社，飛魚假期旅行社實際負責人倪立為查證後
    始知上情，屆期仍依債務本旨提供林秀穗一家、江明憲一家
    旅遊服務，並報警查獲。
二、案經倪立為訴由臺東縣警察局臺東分局報告臺灣臺東地方檢
    察署呈請臺灣高等檢察署核轉臺灣彰化地方檢察署檢察官偵
    查起訴。
    理  由
壹、證據能力部分：
一、按被告以外之人於審判外之陳述雖不符刑事訴訟法第159條之1至第159條之4等4條之規定，而經當事人於審判程序同意作為證據，法院審酌該言詞陳述或書面陳述作成時之情況，認為適當者，亦得為證據。當事人、代理人或辯護人於法院調查證據時，知有刑事訴訟法第159條第1項不得為證據之情形，而未於言詞辯論終結前聲明異議者，視為有前項之同意，刑事訴訟法第159條之5定有明文。該條立法意旨在於傳聞證據未經當事人之反對詰問予以核實，原則上先予排除。惟若當事人已放棄反對詰問權，於審判程序中表明同意該等傳聞證據可作為證據；或於言詞辯論終結前未聲明異議，基於尊重當事人對傳聞證據之處分權，暨證據資料愈豐富，愈有助於真實發見之理念，且強化言詞辯論主義，使訴訟程序得以順暢進行，上開傳聞證據亦均具有證據能力。經查，本件以下所引用被告以外之人於審判外之言詞或書面陳述，業經於審理期日踐行調查證據程序，檢察官、被告均已當庭表示無意見，且迄至言詞辯論終結前亦未聲明異議，本院審酌該等言詞或書面陳述之製作及取得，並無證據顯示有何違背程序規定而欠缺適當性之情事，認以之為證據應屬適當，自均有證據能力。
二、又按除法律另有規定外，實施刑事訴訟程序之公務員因違背法定程序取得之證據，其有無證據能力之認定，應審酌人權保障及公共利益之均衡維護，刑事訴訟法第158條之4定有明文。查本件以下所引用之非供述證據，經本院於審理中提示並告以要旨而為調查時，檢察官、被告均未表示無證據能力，本院審酌該等證據作成及取得之程序均無違法之處，依上開規定之反面解釋，亦應認均有證據能力。
貳、實體部分：
一、訊據上訴人即被告賴茗垚（下稱被告）於本院審理中坦承不
    諱（見本院卷第108、109頁），核與證人即告訴人倪立為於
    警詢、偵查及原審審理中（見警卷第7至12頁、偵緝488卷第
    93至95頁、原審卷第179至184頁）、證人林秀穗、江明憲於
    警詢及原審審理中（見警卷第13至20頁、原審卷第168至179
    頁）證述明確；並有被告與林秀穗之對話紀錄翻拍照片、被
    告與江明憲之對話紀錄、收據照片、林秀穗之訂房證明、存
    款人收執聯、江明憲之自動櫃員機交易明細、被告員工資料
    照片、林秀穗、江明憲與飛魚假期旅行社人員之對話紀錄照
    片、公告、108年2月11日聲明稿、飛魚假期旅行社人員與賴
    茗垚LINE對話紀錄翻拍照片（見警卷第34至36頁、偵緝488
    卷第17至22、99至139頁）等在卷可佐，是被告任意性之自
    白與事實相符，堪以採信。綜上所述，本件事證明確，被告
    上開犯行堪以認定，應予依法論科。
二、論罪科刑：
  ㈠核被告所為，係犯刑法第336條第2項之業務侵占罪。
　㈡又被告侵占旅客林秀穗、江明憲2人旅遊費用所犯之2次業務
    侵占罪間，犯意各別，行為互異，應予分論併罰。
三、原審以被告之罪證明確，予以論罪科刑，固非無見，惟量刑
    之輕重，雖屬事實審法院得依職權自由裁量之事項，然仍應
    受比例原則及公平原則之限制，否則其判決即非適法。刑事
    審判旨在實現刑罰權分配的正義，故法院對有罪被告之科刑
    ，應符合罪刑相當之原則，使輕重得宜，罰當其罪，以契合
    社會之法律感情。又按科刑時應以行為人之責任為基礎，並
    審酌一切情狀，尤應注意下列事項，為科刑輕重之標準：一
    、犯罪之動機、目的。二、犯罪時所受之刺激。三、犯罪之
    手段。四、犯罪行為人之生活狀況。五、犯罪行為人之品行
    。六、犯罪行為人之智識程度。七、犯罪行為人與被害人之
    關係。八、犯罪行為人違反義務之程度。九、犯罪所生之危
    險或損害。十、犯罪後之態度。」此為刑法第57條所明定。
    是被告犯罪所生之危險或損害、犯罪後之態度，其量刑基礎
    即有不同，應予差別處遇。本件被告於本院審理中已坦承犯
    行，則審酌被告犯罪量刑之基礎已有不同，原審未及審酌此
    部分，且被告上開2次業務侵占犯行之款項分別僅各新台幣
    （下同）17000元、20000萬元，原審各量處有期徒刑8月，
    顯屬過重，尚有未洽，被告上訴請求從輕量刑，自屬有理由
    ，應由本院將原判決撤銷改判。
四、爰審酌被告擔任飛魚假期旅行社之業務人員，不思善盡職守
    ，竟為一己私利，利用職務之便，侵占屬飛魚假期旅行社之
    旅遊費用，且未將相關資訊明確回報予飛魚假期旅行社，造
    成飛魚假期旅行社受有損害，且破壞職場聘僱關係之信賴與
    秩序，被告所為實應予非難；併斟酌被告各該犯罪之動機、
    目的、手段、飛魚假期旅行社所受損害情形，及被告於犯罪
    後坦承全部犯行，惟尚未與飛魚假期旅行社達成和解或賠償
    其損失之犯後態度，兼考量被告之學歷、婚姻、家庭經濟狀
    況等一切情狀（見偵緝488號卷第7頁、原審卷第19頁），分
    別量處如主文第2項所示之刑，並均諭知易科罰金之折算標
    準；暨參酌被告就上開犯罪事實之犯行係屬同質犯行，並按
    罪責相當及特別預防之刑罰目的，依被告所犯各罪反應出之
    人格、犯罪傾向、犯罪行為彼此間之關聯性等情狀綜合判斷
    ，就被告所犯各罪，定其應執行之刑及諭知易科罰金之折算
    標準，以示懲戒。
五、沒收部分：
    被告向林秀穗、江明憲收取並未繳回飛魚假期旅行社如附表
    之旅遊費用，均為被告之犯罪所得，應依刑法第38條之1第1
    項前段、第3項之規定，於各該罪項下宣告沒收，於全部或
    一部不能沒收或不宜執行沒收時，追徵其價額。
據上論斷，應依刑事訴訟法第369條第1項前段、第364條、第299
條第1項前段，刑法第336條第2項、第41條第1項前段、第51條第
5款、第38條之1第1項前段、第3項，刑法施行法第1條之1第1 項
，判決如主文。
本案經檢察官王元郁提起公訴，檢察官張慧瓊到庭執行職務。
中　　華　　民　　國　　110 　年　　8 　　月　　10　　日
            刑事第五庭    審判長法　官  鄭  永  玉
    　　　　　　　　　　　　　　法　官  周  莉  菁
  　　　　　　　　　　　　　　　法　官  卓  進  仕
以上正本證明與原本無異。     
不得上訴。
                                書記官  廖  家  莉 
　　　　　　　　　　　　　　　　
中　　華　　民　　國　　110 　年　　8 　　月　　11　　日


附錄本案論罪科刑法條全文：
刑法第336條
對於公務上或因公益所持有之物，犯前條第 1 項之罪者，處 1
年以上 7 年以下有期徒刑，得併科 15 萬元以下罰金。
對於業務上所持有之物，犯前條第 1 項之罪者，處 6 月以上 5
年以下有期徒刑，得併科 9 萬元以下罰金。
前二項之未遂犯罰之。

附表：
編號 旅客 支付之旅遊費用 存款/轉帳時間 1 林秀穗 新臺幣10,000元 107年11月8日10時5分   新臺幣7,000元 107年11月14日10時22分 2 江明憲 新臺幣8,000元 107年12月31日18時35分   新臺幣12,000 元 108年1月4日13時50分